【裁判字號】    92,訴,429
【裁判日期】    920521
【裁判案由】    搶奪等
【裁判全文】
臺灣板橋地方法院刑事判決                          九十二年度訴字第四二九號
    公  訴  人  臺灣板橋地方法院檢察署檢察官
    被      告  己○○
右列被告因搶奪等案件，經檢察官提起公訴（九十二年度偵字第二六二０號），本院
判決如左：
    主  文
己○○竊盜，累犯，處有期徒刑肆月；又連續意圖為自己不法之所有，而搶奪他人之
動產，累犯，處有期徒刑壹年陸月。應執行有期徒刑壹年捌月。
    事  實
一、己○○曾於民國（下同）八十六年間因竊盜案件，經本院判處有期徒刑六月確定
    ，復於八十七年間因竊盜案件，經本院判處有期徒刑十月確定，嗣己○○所犯前
    揭竊盜二案接續執行，於八十八年六月三十日假釋出獄，並於八十八年九月五日
    縮刑期滿執行完畢；己○○復於八十九年間因竊盜案件，經本院判處有期徒刑五
    月確定，又於八十九年間因侵占案件，經臺灣士林地方法院判處有期徒刑五月確
    定，並於八十九年間因搶奪等案件，經臺灣士林地方法院判處有期徒刑一年六月
    確定，嗣己○○所犯前揭三案，經臺灣士林地方法院裁定應執行有期徒刑二年二
    月確定而入獄執行，甫於九十一年六月二十二日縮刑期滿執行完畢。己○○仍不
    知悛悔，意圖為自己不法之所有，於九十二年一月十四日七時許，在桃園縣龜山
    鄉○○路○段一三０八巷十一號前，見丁○○所使用之車號ＫＩＬ─四二一號機
    車停放於該處，且未取下機車鑰匙，趁人不注意之際，即以該鑰匙啟動該機車電
    門，竊取前揭機車後供己騎乘。己○○又意圖為自己不法之所有，並基於概括之
    犯意，先於九十二年一月十六日十八時三十分許，在臺北縣永和市○○路一一一
    巷與永貞路三三二巷之巷口，騎乘前揭竊得之機車，趁丑○○行走於路上而不備
    之際，搶奪丑○○所攜帶黑色皮包乙只（內有現金新臺幣三千元、汽車駕照一張
    、機車駕照一張、機車行照一張、金融卡三張及信用卡一張）；復於九十二年一
    月十七日十一時許，在臺北縣永和市○○街十號前，以同前之方式，搶奪辛○○○所攜帶黑色皮包乙只（內有現金新臺幣一千四百元、血壓紀錄卡一張、員工消
    費合作社員工購買證一張、敬老愛心車票二張）。嗣於九十二年一月十七日十八
    時三十分許，在臺北縣板橋市○○路二十五巷口，為警發現前開車號ＫＩＬ─四
    二一號機車，並查獲己○○，並從該機車置物箱起獲己○○搶奪所得之丑○○所
    有黑色皮包乙只（內有丑○○遭搶之汽車駕照一張、機車駕照一張、機車行照一
    張、金融卡三張及信用卡一張），己○○並帶同警方至其位於臺北縣板橋市○○
    街二號富麗商務旅社六一二號室之居處，起獲其搶奪所得之辛○○○所有黑色皮
    包乙只（內有丑○○、連陳瓊瑛遭搶之現金新臺幣四千四百元，及連陳瓊瑛遭搶
    之血壓紀錄卡一張、員工消費合作社員工購買證一張、敬老愛心車票二張）。
二、案經丑○○、連陳瓊瑛訴由臺北縣政府警察局海山分局報請臺灣板橋地方法院檢
    察署檢察官偵查起訴。
    理  由
一、右揭事實，業據被告己○○迭於警訊、偵查及本院審理時坦承不諱，核與告訴人
    丑○○、辛○○○分別於警訊及本院審理時所指訴之情節相符，並經證人即被害
    人丁○○迭於警訊及本院審理時證述綦詳，復有臺北縣政府警察局海山分局交通
    分隊贓物認領保管單三紙、車輛竊盜車牌失竊資料個別查詢報表一張附於偵查卷
    可稽。是本件事證業臻明確，被告犯行堪以認定，應予依法論處。
二﹑核被告己○○所為，係犯刑法第三百二十條第一項之竊盜既遂罪及刑法第三百二
    十五條第一項之搶奪罪。又被告先後二次搶奪犯行，時間緊接，犯罪構成要件相
    同，顯係基於概括之犯意反覆為之，為連續犯，應依刑法第五十六條之規定，論
    以一罪，並加重其刑。被告所犯搶奪罪、竊盜罪二罪間，犯意各別，罪名有異，
    應分論併罰。又查被告曾於八十六年間因竊盜案件，經本院判處有期徒刑六月確
    定，復於八十七年間因竊盜案件，經本院判處有期徒刑十月確定，嗣被告所犯前
    揭竊盜二案接續執行，於八十八年六月三十日假釋出獄，並於八十八年九月五日
    縮刑期滿執行完畢；被告復於八十九年間因竊盜案件，經本院判處有期徒刑五月
    確定，又於八十九年間因侵占案件，經臺灣士林地方法院判處有期徒刑五月確定
    ，並於八十九年間因搶奪等案件，經臺灣士林地方法院判處有期徒刑一年六月確
    定，嗣被告所犯前揭三案，經臺灣士林地方法院裁定應執行有期徒刑二年二月確
    定而入獄執行，甫於九十一年六月二十二日縮刑期滿執行完畢，有臺灣高等法院
    被告全國刑案紀錄表及臺灣板橋地方法院檢察署刑案資料查註紀錄表各一份附卷
    足憑，其於執行完畢後五年之內，再犯本件有期徒刑以上之搶奪罪、竊盜罪，係
    屬累犯，均應依刑法第四十七條之規定加重其刑，並就其所犯搶奪罪部分遞加重
    其刑。爰審酌被告正值青年，前已有竊盜、搶奪之前科，仍不思悔改，竊取並連
    續搶奪他人之財物，危害社會治安甚鉅，及其犯罪之動機、目的、手段、犯後尚
    能坦承不諱等一切情狀，分別量處如主文所示之刑，並定其應執行之刑，以示懲
    儆。
三、至併辦意旨（九十二年度偵字第四０二一、四０三二號案，暨九十二年度偵字第
    三六四二號案）另以：被告己○○基於搶奪之概括犯意，於如附表所示之犯罪時
    間、地點，以騎機車之方式搶奪如附表所示被害人之財物，因認被告係連續犯刑
    法第三百二十五條第一項之搶奪罪嫌云云。惟按犯罪事實應依證據認定之，無證
    據不得推定其犯罪事實，刑事訴訟法第一百五十四條定有明文；又被告之自白，
    不得作為有罪判決之唯一證據，仍應調查其他必要之證據，以察其是否與事實相
    符，刑事訴訟法第一百五十六條第二項亦定有明文。併辦意旨認被告涉有前揭搶
    奪罪嫌，無非以被告己○○於警訊時之自白，暨被害人甲○○、卯○○、丙○、
    癸○○、子○○○、乙○○、戊○○、辰○○、庚○○、寅○○、壬○○於警訊
    時之指述，為其論據；訊據被告己○○堅詞否認有前揭搶奪犯行，辯稱：伊並沒
    搶奪如附表所示之被害人，係警員口氣很差，要伊承認如附表所示之搶奪犯行等
    語。經查，觀諸證人即被害人甲○○、卯○○、癸○○、子○○○、乙○○、丙○、寅○○之警訊筆錄，渠等於警訊時均僅陳述遭搶之過程，而均未能指認被告
    即係行搶之人，嗣證人甲○○、卯○○、癸○○、乙○○亦均到庭證稱渠等無法
    確定是否為被告行搶等語（見本院九十二年三月十九日訊問筆錄、本院九十二年
    四月十日訊問筆錄），至被害人庚○○、戊○○、辰○○、壬○○雖於警訊時指
    認渠等有遭被告搶奪財物云云，惟證人壬○○到庭證稱：「（問：是否是在庭的
    被告搶妳的？）搶嫌從我背後搶走，我沒有看清楚，所以我無法確定是否是在庭
    的被告」、「（問：警訊筆錄為何記載你指認就是在庭的被告？）我有到海山分
    局看到被告的背後，但是沒有看到被告的正面。警察只說被告案發當天他有在該
    處搶。」、「（問：是否有指認是在庭的被告？）我有看到被告的背影，我跟警
    察說被告的背影類似。」等語（見本院九十二年四月十日訊問筆錄），又證人戊○○到庭證稱：「（問：搶嫌是否就是在庭的被告？）我不清楚。當時我有看到
    搶嫌的眼睛，在警局時我有看到被告的照片，但不是被告本人。我有看到照片中
    被告的背影，很像搶嫌。」、「（問：是否可以明確指認就是被告搶你的？）不
    能。」、「（問：為何在警局指認是被告搶的？）我只是說背影很像，體型也很
    像，警方就說是有。警察也說被告承認在中和、永和的搶案。」等語（見本院九
    十二年四月二十四日訊問筆錄），而證人辰○○亦到庭證稱：「（問：是否就是
    在庭的被告搶你的？）我不能確定。」「（問：為何在警訊中有指認在庭的被告
    搶你？）我是在警察局時，警察說被告有承認在該巷子搶，但是我是不確定的。
    」等語（見本院九十二年五月七日審判筆錄），則依證人戊○○、辰○○、壬○○於本院審理時之前揭證詞，渠等於警訊時尚不能為明確指認被告即係行搶之人
    ，復於本院審理時亦無法當庭指認被告有搶奪渠等財物，自無法僅憑證人戊○○
    、辰○○、壬○○於警訊時籠統之指述，即認被告有搶奪之犯行，另證人庚○○
    屢經本院傳喚均未到庭，惟依其警訊筆錄所載（見九十二年度偵字第四０三二號
    偵查卷第九頁至第十頁），警方僅係提示被告之照片供被害人庚○○指認，且依
    同與庚○○至警局指認被告之證人戊○○亦到庭證稱：「（問：警方提示你幾個
    人的照片供指認？）一個人的照片，就是被告的照片，沒有其他人的照片」等語
    （見本院九十二年四月二十四日訊問筆錄），則依被害人庚○○於警訊指認搶嫌
    程序，警方僅提示被告照片供被害人庚○○指認，並未以多人成列供被害人庚○○指證，亦未提示多張被告與不同人之照片供被害人庚○○指認，則被害人庚○○於警訊中之指證，難免受警方暗示而有誤認之虞，該指證程序即有瑕疵，則自
    亦不能憑被害人庚○○於警訊時之指述，即認被告有搶奪庚○○之財物，綜上所
    述，被害人甲○○、卯○○、庚○○、癸○○、子○○○、乙○○、戊○○、辰
    ○○、丙○、寅○○、壬○○於警訊時之指述，均不能為被告如附表所示搶奪犯
    行之證明，自不能僅憑被告於警訊時之自白，即遽認被告有前揭併辦意旨所指之
    搶奪犯行，此外亦無其他積極證據足資證明被告有併辦意旨所指之如附表所示搶
    奪犯行，就此併辦部分，應退回檢察官，另由檢察官依法處理。
據上論斷，應依刑事訴訟法第二百九十九條第一項前段，刑法第三百二十條第一項、
第三百二十五條第一項、第五十六條、第四十七條、第五十一條第五款，罰金罰鍰提
高標準條例第一條前段，判決如主文。
本案經檢察官馬凱蕙到庭執行職務
中      華      民      國    九十二    年      五      月    二十一    日
                                      臺灣板橋地方法院刑事第六庭
                                          法  官  林海祥
右正本證明與原本無異。
如不服本判決，應於判決送達後十日內，向本院提出上訴狀。
                                          書記官  陳映孜
中      華      民      國    九十二    年      五      月    二十一    日
附表
┌──┬────────┬────────┬────┬─────────┐
│編號│犯   罪   時  間│犯  罪   地   點│被 害 人│所   得   財    物│
│    │                │                │        │                  │
├──┼────────┼────────┼────┼─────────┤
│ 一 │九十一年十二月九│臺北縣中和市安樂│甲○○  │皮包一個（內有現金│
│    │日上午十一時許  │路二一七巷五四號│        │五千餘元、信用卡、│
│    │                │前              │        │金融卡、存摺、身分│
│    │                │                │        │證）              │
│    │                │                │        │                │
│    │                │                │        │                  │
├──┼────────┼────────┼────┼─────────┤
│ 二 │九十一年十二月九│臺北縣板橋市四維│卯○○  │皮包一個（內有信用│
│    │日十九時二十分許│路三二０號前    │        │卡、身分證、提款卡│
│    │                │                │        │）                │
├──┼────────┼────────┼────┼─────────┤
│ 三 │九十一年十二月十│臺北縣中和市安樂│丙○    │皮包一個（內有信用│
│    │三日九時許      │路一四三巷三十一│        │卡七張、提款卡三張│
│    │                │號前            │        │、身分證、駕照、行│
│    │                │                │        │照、手機一支、五千│
│    │                │                │        │餘元、鑰匙）      │
│    │                │                │        │                  │
├──┼────────┼────────┼────┼─────────┤
│ 四 │九十一年十二月  │臺北縣板橋市新海│癸○○  │皮包一個（內有現金│
│    │二十三日九時四十│路七二巷十四號前│        │一萬八千元、金融卡│
│    │五分許          │                │        │三張、存款簿一本、│
│    │                │                │        │手機一支）        │
├──┼────────┼────────┼────┼─────────┤
│ 五 │九十一年十二月  │臺北縣板橋市雨農│子○○○│皮包一個（內有現金│
│    │二十三日九時    │路二七巷五號前  │        │四千元、金融卡、身│
│    │四十八分許      │                │        │分證一張、存款簿一│
│    │                │                │        │本）              │
│    │                │                │        │                  │
├──┼────────┼────────┼────┼─────────┤
│ 六 │九十二年一月六日│臺北縣板橋市陽明│乙○○  │皮包一個（內有現金│
│    │十三時十分許    │街與雨農路口    │        │四萬元、金融卡、信│
│    │                │                ││用卡、身分證、手機│
│    │                │                │        │）                │
│    │                │                │        │                  │
│    │                │                │        │                  │
├──┼────────┼────────┼────┼─────────┤
│ 七 │九十二年一月九日│臺北縣中和市中和│戊○○  │皮包一個（內有現金│
│    │上午十時十七分許│路二六二巷口    │        │約一千餘元、信用卡│
│    │                │                │        │、現金卡、身分證、│
│    │                │                │        │、存摺、提款卡、手│
│    │                │                │        │機、駕照、行照）  │
│    │                │                │        │                  │
├──┼────────┼────────┼────┼─────────┤
│ 八 │九十二年一月十日│臺北縣永和市中興│辰○○  │背包一個（內有現金│
│    │七時十分許      │街五二巷與十巷巷│        │二千元、金融卡、信│
│    │            │口              │        │用卡、鑰匙）      │
├──┼────────┼────────┼────┼─────────┤
│ 九 │九十二年一月十二│臺北縣中和市四維│庚○○  │皮包一個（內有美金│
│    │日二十一時      │街二十三巷七號前│        │約二百元、美國綠卡│
│    │                │                │        │、美國伊利諾州身分│
│    │                │                │        │證、VISA卡、AE卡、│
│    │                │                │        │保險卡、金融卡、航│
│    │                │                │        │空公司會員卡、支票│
│    │                │                │        │二張、磁卡、鑰匙、│
│    │                │                │        │手機）            │
│    │                │                │        │                  │
├──┼────────┼────────┼────┼─────────┤
│ 十 │九十二年一月十五│臺北縣板橋市雙十│寅○○  │皮包一個（內有現金│
│    │日十三時五分    │路三段十巷一弄三│    │一萬七千元、金融卡│
│    │                │六號前          │        │、健保卡各一張）  │
├──┼────────┼────────┼────┼─────────┤
│ 十 │九十二年一月十六│臺北縣永和市豫溪│壬○○  │提包一個（內有現金│
│ 一 │日六時三十分許  │街一三六巷三號前│        │一千六百元、信用卡│
│    │                │                │        │二張、金融卡二張、│
│    │                │                │        │、健保卡一張、手機│
│    │                │                │        │一支）            │
└──┴────────┴────────┴────┴─────────┘
附錄本案論罪科刑主要法條：
中華民國刑法第三百二十條
 (普通竊盜罪、竊佔罪)
意圖為自己或第三人不法之所有，而竊取他人之動產者，為竊盜罪，處五
年以下有期徒刑、拘役或五百元以下罰金。
意圖為自己或第三人不法之利益，而竊佔他人之不動產者，依前項之規定
處斷。
前二項之未遂犯罰之。
中華民國刑法第三百二十五條
 (普通搶奪罪)
意圖為自己或第三人不法之所有，而搶奪他人之動產者，處六月以上五年
以下有期徒刑。
因而致人於死者，處無期徒刑或七年以上有期徒刑，致重傷者，處三年以
上十年以下有期徒刑。
第一項之未遂犯罰之。


司法院資訊處製作；財團法人民間司法改革基金會備份。
